【裁判字號】    98,消債更,241
【裁判日期】    980713
【裁判案由】    更生事件
【裁判全文】
臺灣臺北地方法院民事裁定           98年度消債更字第241號
聲  請  人  甲○○
即債務人
上列聲請人聲請准予消費者債務清理條例之更生程序，本院裁定
如下：
    主  文
聲請駁回。
聲請程序費用由聲請人負擔。
    理  由
一、按債務人與金融機構協商成立者，不得聲請更生或清算，但
    因不可歸責於己之事由，致履行顯有重大困難者，不在此限
    ；本條例施行前，債務人依金融主管機關協調成立之中華民
    國銀行公會會員辦理消費金融案件無擔保債務協商機制與金
    融機構成立之協商，準用前項之規定，消費者債務清理條例
    （以下簡稱債清條例）第151條第5項、第6項分別定有明文
    。又聲請更生或清算不合程式或不備其他要件者，法院應以
    裁定駁回之，但其情形可以補正者，法院應定期間先命補正
    ，復為同條例第8條所明定。據此，按依債務人與金融機構
    協商成立者，除非因不可歸責於己之事由，致履行顯有重大
    困難，否則不得聲請更生或清算，債清條例第151條第5項規
    定意旨甚明。是債務清償方案成立後，固由債務人按其條件
    履行，惟需於其後發生情事變更，在清償期間收入或收益不
    如預期，致該方案履行困難甚或履行不能，因不可歸責於己
    ，始能聲請更生或清算。此項規定旨在避免債務人任意毀諾
    已成立之協商，濫用更生或清算之裁判上債務清理程序，蓋
    以債務清償方案係經當事人行使程序選擇權所為之債務清理
    契約，債務人應受該成立之協議所拘束。
二、本件聲請意旨略以：聲請人雖於消費者債務清理條例施行前
    ，曾依照中華民國銀行公會會員辦理消費金融案件無擔保債
    務協商機制與金融機構成立協商，於民國95年7月起，分80
    期，每期即每月清償新台幣（下同）27,813元，利率為零，
    然聲請人當時因開立公司而購買位於南京東路之房屋，每月
    房貸45,000元，因公司資金不足，復再辦理二胎貸款，每應
    繳14,000元，嗣入不敷出，再辦理繳息不還本，每月仍應繳
    約15,000元至20,000元不等，尚有每月13,000元之自用住宅
    貸款須清償，惟聲請人當時每月收入約僅50,000元，實無力
    支應生活必要開銷，乃於95年10月毀諾。後聲請人仍積極清
    償債務，而與各債權人個別協商，約定每月清償約22,000元
    ，然每月尚應清償民間債務14,000元、房貸13,000元及3,00
    0元之稅金，雖現在每月收入56,808元，亦已無法維持生計
    ，聲請人於收入不足狀況下，仍按月還款，還款誠意甚堅，
    然因協商金額過高，非聲請人惡意不履行，實因有不可歸責
    於己之事由而毀諾故聲請准予本件更生程序等語。
三、經查，聲請人與金融機構等達成協議，約定自95年7 月份起
    無息分80期償還債務，然聲請人自97年10月份起即未繳款之
    事實，有聲請人所提出之協議書一份在卷為憑，聲請人雖主
    張當時因開立公司而致入不敷出，聲請人有顯然不可歸責於
    己之事由致履行上開協議有重大困難，然債務人既於95年間
    達成債務協商，其未清償既存債務，竟更擴張信用增加貸款
    進行投資，顯非不可歸責於己之事由。聲請人聲請准許本件
    更生程序，洵非有據，本院爰駁回其更生之聲請，裁定如主
    文所示。
中    華    民    國     98    年    7    月    13    日
                  民事第四庭    法  官  匡  偉
上為正本係照原本作成
如不服本裁定，應於裁定送達後10日內，以書狀向本院提出抗告
，並繳納抗告費新臺幣1,000元
中    華    民    國     98    年    7    月    13    日
                                書記官  巫玉媛


司法院資訊處製作；財團法人民間司法改革基金會備份。
